臺灣板橋地方法院刑事判決　　　　　　　95年度訴字第3432號
公　訴　人　臺灣板橋地方法院檢察署檢察官
被　　　告　乙○○
選任辯護人　邱群傑律師
　　　　　　賴志凱律師
上列被告因違反槍砲彈藥刀械管制條例案件，經檢察官提起公訴
（95年度偵字第20011 號），本院判決如下：
    主  文
乙○○未經許可，販賣可發射金屬具有殺傷力之改造空氣槍未遂
，處有期徒刑年貳月，併科罰金新臺幣拾伍萬元，罰金如易服
勞役，以新臺幣壹仟元折算壹日。扣案如附表所示之物均沒收。
    事  實
一、乙○○明知可發射金屬、子彈具有殺傷力之各式槍砲，係槍
    砲彈藥刀械管制條例第4 條第1 項第1 款所管制之槍枝，槍
    管則為該條例第4 條第2 項、第3 項所管制之槍枝主要零件
    ，非經中央主管機關許可，均不得持有、販賣，竟仍於民國
    90年6 月間，以網路郵購方式向某真實姓名年籍不詳成年人
    購得如附表編號一所示已改裝完成具殺傷力之茅瑟槍1 支（
    即該槍枝槍體與以小型二氧化碳高壓鋼瓶內氣體為發射動力
    之小型二氧化碳高壓鋼瓶銜接部分業經改造，槍枝管制編號
    0000000000號）；再於92年6 月、93年6 月間，亦以網路郵
    購方式，分向某真實姓名年籍不詳成年人各自購得如附表編
    號二、三所示具有殺傷力之空氣長槍2 支（均為可以高壓管
    外接高壓鋼瓶之改造空氣長槍，槍枝管制編號分0000000000
    、0000000000號），另於94年8 月間，亦經由網路廣告向賣
    家購得如附表編號四所示滅音槍管2 支中其中1 支；復透過
    網路廣告與某真實姓名年籍不詳成年人聯繫相約後，於95年
    7 月21日晚上10時許，在桃園縣八德市某處工地，向之同時
    購得如附表編號五所示之漆彈槍1 支（槍枝管制編號000000
    0000號）及另如附表編號四所示滅音槍管2 支中之另1 支，
    而均無故持有之。嗣於95年8 月12日，起意販賣所持有之上
    開茅瑟槍、漆彈槍、空氣槍、滅音槍管及如附表編號六至九
    所示之鋼瓶、高壓管、鋼珠等物，而以雅虎奇摩拍賣帳號「
    abh12146」，在雅虎奇摩拍賣網站上，刊登販賣上開槍枝等
    物之廣告，惟尚未售出即經警執行網路巡邏發現，因於95年
    8 月19日18時50分許，為警持搜索票在臺北縣板橋市○○○
    街114 巷31號4 樓住處查獲，並扣得如附表編號一至五所示
    之槍枝、槍管及附表編號六至九所示之鋼瓶、高壓管、鋼珠
    等物。
二、案經南投縣政府警察局中興分局報告臺灣板橋地方法院檢察
    署檢察官偵查起訴。
    理  由
壹、證據能力：
一、內政部警政署刑事警察局95年10月12日刑鑑字第0950127214
    號槍彈鑑定書之證據能力：
    按「被告以外之人於審判外之言詞或書面陳述，除法律有規
    定者外，不得作為證據」，刑事訴訟法第159 條第1 項固定
    有明文，然「鑑定之經過及其結果，應命鑑定人以言詞或『
    書面』報告」，同法第206 條第1 項亦規定甚明，是鑑定人
    以書面為鑑定報告提出於法院，依刑事訴訟法第159 條第1
    項立法理由及同法第206 條第1 項規定，即具有證據能力。
    又法院或檢察官得囑託醫院、學校或其他相當之機關、團體
    為鑑定，或審查他人之鑑定，並準用第203 條至第206 之1
    之規定，刑事訴訟法第208 條第1 項亦定有明文。依此，檢
    察官對於偵查中之案件，認須實施鑑定者，固應就具體個案
    ，選任鑑定人或囑託鑑定機關（團體）為之；但對於司法警
    察機關調查中之案件，或有量大或急迫之情形，為因應實務
    之現實需求，如檢察官針對該類案件之性質（例如：查扣之
    毒品必須檢驗其成份、對施用毒品之犯罪嫌疑人必須檢驗其
    體內有無毒品代謝反應、對於查扣之槍砲彈藥必須檢驗有無
    殺傷力、對違反野生動物保育法案件必須鑑定是否屬於保育
    類動物案件等），認為當然有鑑定之必要者，經參考法務部
    92年5 月20日法檢字第092080203 號函送之法務部「因應刑
    事訴訟法修正工作小組」研討之刑事訴訟法修正相關議題第
    21則之共識結論，以及臺灣高等法院於92年8 月1 日舉行之
    刑事訴訟法新制法律問題研討會第3 則法律問題研討結果之
    多數說（載於司法院92年8 月印行「刑事訴訟法新制法律問
    題彙編」第15頁至第18頁），基於檢察一體原則，得由該管
    檢察長對於轄區內之案件，以事前概括選任鑑定人或囑託鑑
    定機關（團體）之方式，俾便轄區內之司法警察官、司法警
    察對於調查中之此類案件，得即時送請事前已選任之鑑定人
    或囑託之鑑定機關（團體）實施鑑定，該鑑定人或鑑定機關
    （團體）亦應視同受承辦檢察官所選任或囑託而執行鑑定業
    務，其等出具之書面鑑定報告應屬刑事訴訟法第206 條所定
    之傳聞例外，當具有證據能力（法務部92年9 月1 日法檢字
    第0920035083號函可供參照）。從而，本件扣案槍枝，經由
    查獲之警察單位依先前轄區檢察署檢察長事前概括選任槍彈
    鑑定機關即內政部警政署刑事警察局實施鑑定，該鑑定機關
    所出具之95年10月12日刑鑑字第0950127214號槍彈鑑定書即
    具有證據能力而得為本案之證據。
二、查獲扣案物品之照片部分：
    所謂「傳聞證據」之定義係指「審判外」所為之「陳述或所
    發生之敘述性動作」，而提出於法庭用來證明該敘述事項之
    真實性之證據（參照王兆鵬、陳運財等著前揭書第49、50頁
    ）。其中「敘述性動作」乃指使人可得而知其意涵之動作。
    基本上，證據係在公判庭上經過調查程序後方得以被採用。
    因此，以公判庭為基準以考量證據之性質時，「傳聞證據」
    自屬以公判庭外之供述為內容之證據。即係透過人之意思活
    動予以傳達，即供述者對於有關體驗之事實，經由知覺、記
    憶、表現、敘述或敘述性動作等過程予以傳達，故亦稱之為
    「供述證據」。此與「非供述證據」（非傳聞證據），即非
    透過人之意思活動予以傳達之證據，如物證、書證等之不同
    ，在於人之傳達、保存之正確度無法與物證、書證相比。因
    照相係屬機械性記錄特徵，也就是認識對象的是照相鏡頭，
    透過鏡頭形成的畫面映寫入膠卷，然後還原於照相紙上，故
    照相中不含有人的供述要素，再現實情形與作為傳達結果的
    照相，在內容上的一致性是透過機械的正確性來加以保障的
    ，在照相中，並不存在人對現實情形的知覺、記憶，在表現
    時經常可能發生的錯誤（如知覺的不準確、記憶隨時間推移
    而發生的變化），故照相當然是非供述證據（參照石井一正
    著，陳浩然譯，【日本實用刑事證據法】一書第145 頁、第
    146 頁，西元2000年5 月1 版1 刷）。易言之，本案查獲扣
    案物品之照片部分，乃警方依機械之方式所留存之影像，並
    非供述證據，無傳聞法則適用，且對「被告曾持有販賣本件
    槍枝」之待證事實，有相當之關聯性，依上說明，亦具有證
    據能力。
貳、認定犯罪事實所憑之證據及理由：
一、訊據被告固對前開時地為警查獲併扣得如附表編號一至五所
    示之槍枝、槍管，及如附表編號六至九所示之鋼瓶、高壓管
    、鋼珠等物，暨乃因把玩該等扣案物後不想再玩，故而起意
    以雅虎奇摩拍賣帳號「abh12146」，在雅虎奇摩拍賣網站上
    ，刊登拍賣上開槍枝廣告擬將之販賣與不特定人，然未經賣
    出即為警查獲等情，於本院審理中坦認在卷，惟否認有何違
    反槍砲彈藥刀械管制條例犯行，辯稱不知扣案槍枝經過改造
    且有殺傷力云云。經查：
(一)、被告因於網路刊登販賣槍枝廣告，為警執行網路巡邏發現，
    因於95年8 月19日18時50分許，為警持搜索票在臺北縣板橋
    市○○○街114 巷31號4 樓住處查獲，並扣得如附表編號一
    至五所示之具有殺傷力之槍枝、槍管及如附表編號六至九所
    示之鋼瓶、高壓管、鋼珠等情，經被告供認在卷，且有95年
    8 月19日搜索扣押筆錄、現場暨扣案物品照片及被告以雅虎
    奇摩拍賣帳號「abh12146」，在雅虎奇摩拍賣網站上，刊登
    販賣上開槍枝之廣告列印資料附於偵查卷可憑。另有如附表
    所示之槍枝、槍管、鋼瓶、高壓管、鋼珠等物扣案可資佐證
    。而該等扣案之槍枝、瓦斯鋼瓶、拋棄式鋼瓶、鋼珠，經送
    請內政部警政署刑事警察局鑑定結果認為：１、如附表編號
    一所示之茅瑟槍1 枝（槍枝管制編號0000000000號），係以
    小型二氧化碳高壓鋼瓶內氣體為發射動力之空氣長槍，經裝
    填直徑約6mm 、重量約0.88公克鋼珠試射3 次後，單位面積
    動能分別如附表編號一所示。２、如附表編號二所示之空氣
    長槍1 枝（槍枝管制編號0000000000），係以外接高壓鋼瓶
    內氣體為發射動力之空氣長槍，經裝填直徑約6mm 、重量約
    0.88公克鋼珠試射3 次後，單位面積動能分別如附表編號二
    所示。３、如附表編號三所示之空氣長槍1 枝（槍枝管制編
    號0000000000），係以外接高壓鋼瓶內氣體為發射動力之空
    氣長槍，經裝填直徑約6mm 、重量約0.88公克鋼珠試射3 次
    後，單位面積動能分別如附表編號三所示。４、如附表編號
    五所示之漆彈槍1 支（槍枝管制編號0000000000），係以外
    接高壓鋼瓶內氣體為發射動力之空氣長槍，經裝填直徑約5.
    5mm 、重量約0.91公克鉛彈試射3 次後，單位面積動能分別
    如附表編號五所示。５、如附表編號六所示之（填充式）瓦
    斯鋼瓶3 瓶，認均係外接式高壓鋼瓶。６、如附表編號七所
    示之拋棄式鋼瓶2 盒，認均係小型二氧化碳鋼瓶。７、如附
    表編號九所示鋼珠2 瓶，認均係直徑約6mm 鋼珠等情，亦有
    前揭內政部警政署刑事警察局95年10月12日刑鑑字第095012
    7214號槍彈鑑定書在卷足憑。又依上開槍彈鑑定書所附之關
    於殺傷力之相關數據即：美國軍醫總署定義：彈丸撞擊動
    能達58呎磅（約為78.6焦耳），足以使人喪失戰鬥能力。
    內政部警政署刑事警察局對活豬作射擊測試結果，彈丸單位
    面積動能達24焦耳/ 平方公分，足以穿入豬隻皮肉層。依
    日本科學警察研究所之研究結果，彈丸單位面積動能達20焦
    耳/ 平方公分，足以穿入人體皮肉層之記載，則以如附表編
    號一至三、五所示扣案槍枝4 枝，經試射鑑定，其等之單位
    面積動能既均已高於足以穿入人體皮肉層之單位面積動能20
    焦耳/ 平方公分以上，堪認扣案之槍枝均具有殺傷力，至為
    灼然；是此部份事實均堪認定。
(二)、又扣案如附表編號一所示茅瑟槍1 支（槍枝管制編號000000
    0000號），該槍枝槍體與以小型二氧化碳高壓鋼瓶內氣體為
    發射動力之小型二氧化碳高壓鋼瓶銜接部分顏色不同；如附
    表編號二、三所示空氣長槍2 支（槍枝管制編號分00000000
    00、0000000000號），該等槍枝槍柄內，各有一經改裝之外
    接鐵管等情，經本院合議庭於本院審理中勘驗在卷（見96年
    4 月27日審理筆錄），足認前開扣案槍枝自外觀上明顯可見
    均經改造。
(三)、本件被告於網路廣告上雖刊登槍管外管「自製」含M14 正牙
    滅音管轉接頭，內管「已換」精密管「槍扥修短」，CO2 「
    槍機內部已改」白鐵3 代套3-9 40瞄準鏡，全長120 公分
    等字樣，有偵查卷附之前開網路廣告列印畫面可憑（見偵查
    卷第40頁），然本案並未扣得相關改造槍枝所須之工具，被
    告復否認有何改造槍枝犯行，自難僅憑上開廣告用語遽認前
    開如附表編號一至三所示槍枝經改造部分係由被告為之，惟
    被告辯稱不知該等槍枝業經改造云云，經核諸被告以其在雅
    虎奇摩拍賣帳號「abh12146」，在雅虎奇摩拍賣網站上所刊
    登販賣如附表編號一所示茅瑟槍之廣告標題為：「超強」毛
    瑟獵槍；該廣告內容記載：槍管外管自製含M14 正牙滅音管
    轉接頭，內管已換精密管「槍扥修短」，CO2 「槍機內部已
    改」白鐵3 代套3-9 40瞄準鏡，全長120 公分，「射速強
    」，不想玩了隨便賣等語如前，果被告對該等槍枝已經改造
    並無認識，何以竟於廣告上為前開「槍扥修短」、「槍機內
    部已改」等內容之刊載，其辯稱不知槍枝業經改造云云，容
    係飾卸之詞，不足採信。況被告自承如附表編號一至三所示
    槍枝，乃分別於90年6 月間、92年6 月間、93年6 月間購入
    ，則迄被告95年8 月19日18時50分許為警查獲前，其顯已持
    有該等槍枝長達數年，被告對該等由外觀上明顯可見均經改
    造痕跡之槍枝，焉有不知業經改造之理，其前開所辯亦悖常
    情，自無足取。
(四)、又扣案槍枝經試射鑑定，單位面積動能均已高於足以穿入人
    體皮肉層之單位面積動能20焦耳/ 平方公分以上，故而均具
    有殺傷力，業如前述；被告為警查獲前已持有該等槍枝甚長
    期間，對該等槍枝經裝填適用鋼珠、子彈後之射擊狀況、單
    位面積動能等狀況如何，自不得諉為不知；況核諸其起意將
    扣案槍枝經由網路廣告販賣與不特定人時，就槍枝性能及販
    賣動機等，於網路廣告上明載「射速強」並稱是因不想玩了
    隨便賣，且就槍枝內部組成情況則刊載槍管外管自製含M14
    正牙滅音管轉接頭，內管已換精密管「槍扥修短」，CO2 「
    槍機內部已改」白鐵3 代套3-9 40瞄準鏡，全長120 公分
    等語，俱見被告對該等槍枝內部結構顯然甚有了解，且對射
    速如何有所認知進而強調「射速強」，併乃因把玩厭膩後方
    行出售甚明，堪認被告對該等槍枝具有殺傷力應有認識無疑
    ，其辯稱不知扣案槍枝具有殺傷力云云，容無足取。
二、綜上所述，被告前開所辯，容係飾卸之詞，不足採信，本件
    事證明確，被告犯行堪以認定。
、應適用之法律、科刑審酌事由及沒收物之處理：
一、按槍砲彈藥刀械管制條例第8 條雖曾於94年1 月26日修正，
    然被告乃於槍砲彈藥刀械管制條例前開日期修正後之95年8
    月12日始起意販賣扣案具殺傷力槍枝，自應適用現行槍砲彈
    藥刀械管制條例第8 條規定，而無新舊法比較可言，合先敘
    明。
二、是核被告所為，係犯槍砲彈藥刀械管制條例第8 條第5 項、
    第1 項之未經許可，販賣可發射金屬具有殺傷力之改造空氣
    槍未遂罪，及同條例第13條第5 項、第1 項之未經許可，販
    賣槍枝主要組成零件未遂罪。其基於同一販賣之犯意，在相
    同時地，販賣扣案槍枝、槍管，係以一販賣行為同時觸犯上
    開兩罪名，為想像競合犯，應依刑法第55條想像競合犯之規
    定，僅從一重論以槍砲彈藥刀械管制條例第8 條第5 項、第
    1 項之未經許可，販賣可發射金屬具有殺傷力之改造空氣槍
    未遂罪處斷（扣案茅瑟槍、空氣槍、漆彈槍、槍管中，以空
    氣槍之單位面積動能最高〈槍管僅屬槍枝主要組成零件，自
    無單位面積動能可言〉，應認被告販賣扣案槍枝、槍管未遂
    行為中，乃以販賣空氣槍未遂之情節最重，而論以未經許可
    ，販賣可發射金屬具有殺傷力之改造空氣槍未遂罪）。其各
    次持有前開具殺傷力之茅瑟槍、空氣槍、漆彈槍、槍管之行
    為，則均為其後販賣該等槍枝、槍管未遂之高度行為所吸收
    ，均不另論罪。又公訴人就被告未經許可，販賣槍枝主要組
    成零件未遂罪暨販賣如附表編號二、三所示空氣槍未遂罪部
    分，雖未據起訴，然此部分與起訴經論罪科刑之未經許可，
    販賣可發射金屬或子彈具有殺傷力之如附表編號一、五所示
    槍枝未遂罪部分，具有想像競合犯之裁判上一罪關係，為起
    訴效力所及，本院自應併予審究。被告已著手販賣具殺傷力
    槍枝之行為，未及售出即為警查獲而未遂，爰依刑法第25條
    第2 項之規定減輕其刑。又按槍砲彈藥刀械管制條例第18條
    第4 項前段固規定犯本條例之罪，於偵查中或審判中自白，
    並供述全部槍砲、彈藥、刀械之來源及去向，因而查獲或因
    而防止重大危害治安事件之發生者，減輕或免除其刑。然所
    謂因而查獲，係指依其自白，查得槍砲、彈藥、刀械之前手
    或後手，且有具體之證明者而言。最高法院著有93年度台上
    字第6280號判決意旨可供參照。查被告於本院準備程序中雖
    曾自白犯行，且其前於警詢中併供稱已向南投縣政府警察局
    檢舉其所持有如附表編號五所示之具殺傷力漆彈槍來源係向
    甲○○所購得，而南投縣政府警察局亦因被告之檢舉，於96
    年1 月23日17時50分許，持臺灣雲林地方法院法官所核發搜
    索票在甲○○所經營址設雲林縣虎尾鎮○○路199 號「極速
    玩具城」內，搜索查獲空氣長槍1 枝、空氣短槍4 枝，併經
    員警初步鑑定為具有殺傷力之槍枝等情，有南投縣政府警察
    局96年1 月23日投警刑偵2 字第0960002863號刑事案件移送
    書附於本院卷可憑；然查：證人甲○○業於本院審理中結證
    稱本案扣案槍枝並非由其販賣與被告等語在卷；而證人甲○
    ○前開時地為警查獲之扣案槍枝，經鑑定結果，認該案扣案
    槍枝雖均可擊發，但發射動能甚微，均未達足以穿入人體皮
    肉層最低標準之20焦耳／平方公分單位動能，並無殺傷力可
    言，臺灣雲林地方法院檢察署檢察官偵查後因而以96年度偵
    字第616 號為不起訴處分，復經該署檢察官依職權送請再議
    ，臺灣高等法院臺南分院檢察署檢察長經核認原處分並無不
    當，應予維持，乃以96年度上職議字第868 號為駁回再議之
    處分等情，有前開案號不起訴處分書、處分書附於本院卷可
    參，則證人甲○○於無所防範情況下，在前開時地為警搜索
    查扣之槍枝經鑑定既均未有殺傷力，顯見甲○○證稱本案扣
    案具有殺傷力槍枝非由其販賣與被告等語，容非無據，可以
    信實，此外，復查無其他事證足認扣案槍枝確係由甲○○販
    賣與被告，自無從僅憑被告單一指述，遽認扣案槍枝乃由甲
    ○○出售與被告，即無從認被告業已供述全部槍砲之來源，
    因而得依槍砲彈藥刀械管制條例第18條第4 項規定減輕其刑
    ，併此敘明。
三、茲審酌被告本件犯行，已足危害社會安寧秩序，兼衡被告之
    素行、犯罪之動機、目的、手段、及犯後態度等一切情狀，
    量處如主文所示之刑，並就所宣告之罰金刑部分諭知如易服
    勞役之折算標準，以資懲儆。
四、扣案如附表編號一至五所示之槍枝、槍管，均屬違禁物，應
    依刑法第38條第1 項第1 款規定宣告沒收。另扣案如附表編
    號六至九所示之鋼瓶、高壓管、鋼珠等物，係被告所有、供
    本件犯罪所用之物，爰依刑法第38條第1 項第2 款規定宣告
    沒收。
據上論斷，應依刑事訴訟法第299 條第1 項前段，槍砲彈藥刀械
管制條例第8 條第5 項、第1 項、第13條第5 項、第1 項，刑法
第11條前段、第55條、第25條第2 項、第42條第3 項前段、第38
條第1 項第1 款、第2 款，判決如主文。
本案經檢察官郭季青到庭執行職務。
中　　華　　民　　國　　96　　年　　5 　　月　　11　　日
              刑事第十九庭  審判長 法  官  許必奇
                                   法  官  曾正耀
                                   法  官  陳明偉
附表：
┌──┬────────┬──────┬───────────────┐
│編號│槍枝種類及數量  │槍枝管制編號│經鑑定機關裝填鉛彈或鋼珠試射3 │
│    │                │            │次所得之單位面積動能（焦耳/ 平│
│    │                │            │方公分）數據                  │
├──┼────────┼──────┼───────────────┤
│1   │茅瑟槍即經改造之│0000000000  │31.82、32.72、33.17           │
│    │空氣（長）槍壹枝│            │                              │
├──┼────────┼──────┼───────────────┤
│2   │經改造空氣（長）│0000000000  │81.61、80.19、78.78           │
│    │槍壹枝          │            │                              │
├──┼────────┼──────┼───────────────┤
│3   │經改造空氣（長）│0000000000  │77.39、75.32、75.32           │
│    │槍壹枝          │            │                              │
├──┼────────┴──────┴───────────────┤
│4   │槍管貳支                                                      │
├──┼────────┬──────┬───────────────┤
│5   │漆彈槍即空氣（長│0000000000  │61.36、74.32、65.55           │
│    │）槍壹枝        │            │                              │
├──┼────────┴──────┴───────────────┤
│6   │填充式瓦斯鋼瓶瓶                                            │
├──┼───────────────────────────────┤
│7   │拋棄式鋼瓶拾壹瓶                                              │
├──┼───────────────────────────────┤
│8   │高壓管壹條                                                    │
├──┼───────────────────────────────┤
│9   │鋼珠貳瓶                                                      │
└──┴───────────────────────────────┘
以上正本證明與原本無異。
如不服本判決，應於判決送達後10日內，向本院提出上訴狀。
                                   書記官　陳慧儷
中　　華　　民　　國　　96　　年　　5 　　月　　11　　日
